【裁判字號】    92,上訴,362
【裁判日期】    920506
【裁判案由】    毒品危害防制條例
【裁判全文】
臺灣高等法院臺南分院刑事判決             九十二年度上訴字第三六二號    Ｇ
      上  訴  人  臺灣臺南地方法院檢察署檢察官
      被      告  甲  ○  ○
      指定辯護人  本院公設辯護人  乙  ○  ○
右上訴人因被告毒品危害防制條例案件，不服臺灣臺南地方法院九十一年度訴字第九
九三號中華民國九十二年二月二十四日第一審判決（起訴案號：臺灣臺南地方法院檢
察署九十年度偵字第一二七七四號），提起上訴，本院判決如左：
      主      文
上訴駁回。
      理      由
一、公訴意旨略以：被告甲○○意圖販賣而持有第二級毒品安非他命。嗣於九十年七
    月二十四日二十一時十五分，警方因案至甲○○台南縣西港鄉港東村四十二號住
    處欲拘提時，甲○○見狀逃逸。警方即在上址甲○○床邊查獲第二級毒品安非他
    命含袋重三八‧二公克、電子秤一個、吸食器具一組、塑膠湯匙一支、分裝袋四
    十個。又於九十年十月十八日十九時三十分，甲○○因案通緝，在台南縣西港鄉
    西港村三十二之一號前道路，被警逮捕時，又從甲○○身上起出安非他命三小包
    （含袋重八‧六公克）、吸食器具玻璃管一支，因認被告甲○○涉毒品危害防制
    條例第五條第二項之意圖販賣而持有第二級毒品罪云云。
二、按犯罪事實應依證據認定之，無證據不得推定其犯罪事實，又不能證明被告犯罪
    者，應諭知無罪之判決，刑事訴訟法第一百五十四條、第三百零一條第一項分別
    定有明文。而刑事訴訟法上所謂認定犯罪事實之證據，係指足以認定被告確有犯
    罪行為之積極證據而言，如未能發現相當證據或證據不足以證明，自不能以推測
    或擬制之方法，以為裁判基礎，最高法院二十九年上字第三一○五號及四十年台
    上字第八十六號分別著有判例；又認定不利於被告之事實，須依積極證據，苟積
    極證據不足為不利被告之認定時，即應為有利於被告之認定，更不必有何有利之
    證據，最高法院三十年上字第八一六號判例可資參照。另認定犯罪事實所憑之證
    據，雖不以直接證據為限，間接證據亦包括在內，然而無論直接或間接證據，其
    為訴訟上之證明，須於通常一般之人均不致有所懷疑，而得確信為真實之程度者
    ，始得據為有罪之認定，倘其證明尚未達到此一程度，而有合理之懷疑存在而無
    從使事實審法院得有罪之確信時，即應由法院為諭知被告無罪之判決（參照最高
    法院七十六年台上字第四九八六號判例）。
三、公訴意旨認被告甲○○涉犯上開罪嫌，係以買賣毒品係違法行為，均係秘密進行
    ，被告購買毒品時，不可能攜帶電子秤秤所買毒品是否足夠；若買回後再秤，縱
    然重量不足，販賣者亦不會承認。此外，並有查獲之第二級毒品安非他命含袋重
    三八‧二公克、電子秤一個、吸食器具一組、塑膠湯匙一支、分裝袋四十個；安
    非他命三小包（含袋重八‧六公克）、吸食器具玻璃管一支，扣案可資佐證。被
    告顯非單純供己施用而持有，足徵其有販賣意圖等由為其論罪之依據。
四、被告甲○○自始至終堅決否認有意圖販賣而持有第二級毒品之犯行，並辯稱：扣
    案之安非他命，是我自己要施用的，因大量購買較便宜而購入，又為防止販賣的
    人偷斤減兩，才買電子秤秤看重量足不足，而安非他命整包不好拿，才以分裝袋
    分裝。且我在哥哥黃恩盛、黃啟榮合開的汽車百貨工作，一個月薪津三萬多元，
    如果沒有錢再跟哥哥拿，我有足的錢購買毒品，並無意圖販賣而持有毒品犯行
    等語。經查：
    (一)按毒品危害防制條例第四條第二項之非法販賣第二級毒品罪，不以販入後復
        行賣出為要件，只需以營利為目的，將安非他命販入或賣，有一於此，其犯
        罪即告成立，此與同法第五條第二項所規定之「意圖販賣而持有毒品罪」，
        乃指行為人因意圖販賣而販入以外之原因而持有，事後始意圖販賣之情形，
        迥然不同，有最高法院八十六年度台上字第二九三三號判決可資參照。查被
        告於原審始供認上開扣案之毒品，係於九十年七月二十日，以二萬元價錢向
        一不詳姓名綽號「阿狗」之人所購得（見原審卷第二十一頁），則被告購買
        毒品後距經查獲之九十年七月月二十四日之時間僅相隔四日，公訴人既起訴
        被告係意圖販賣而持有毒品罪嫌，依上揭說明，顯然認被告於買入毒品之初
        並無販賣意圖，則被告於買入毒品後至查獲時日尚短，如何臨時起意意圖販
        賣，尚乏積極證據得以證明。又被告於九十年十月十八日十九時三十分，因
        案通緝，在台南縣西港鄉西港村三十二之一號前道路，經警查獲，從被告身
        上起出安非他命三小包（含袋重八‧六公克），係被告本身供己施用，其施
        用第一級毒品安非他命犯行，業據原審法院於九十年十二月十七日以九十年
        易字第一六五二號判處有期徒刑一年確定，亦有該刑事判決書在卷可稽（見
        原審卷第五十九頁）。再被告於前揭時日二次經警查獲，均同時扣得供施用
        安非他命用之吸食器具一組及吸食器具玻璃管一支，被告辯稱該安非他命係
        供其施用，尚非無據，況被告遭查獲前因案通緝中，為閃躲警察之追緝，自
        未敢時常露面，其一次購買較一般施用安非他命者較多的量，以備躲藏時方
        便施用，亦非不可能，不得僅因外觀上查獲安非他命之數量分別為含袋重三
        八‧二公克及八‧六公克，即推測被告有意圖販賣而持有毒品之犯行。
    (二)又證人黃思盛證稱：我從事汽車裝潢，兼賣汽車百貨，而黃啟榮、甲○○會
        在店裡幫忙。黃啟榮不領薪水而在年底分紅。甲○○每月固定領三萬元，薪
        水夠用，如不夠用會向我要等語。證人黃啟榮證稱：我與哥哥黃思盛從事佳
        福汽車精品百貨，黃思盛是負責人，而伊跟甲○○在那邊工作，甲○○每月
        大約是三、四萬元，我看過甲○○錢不夠用的時候，有向黃思盛拿，但次數
        不多，爾偶才會拿等情。則被告有固定之收入即金錢來源，確有財力一次購
        買上開毒品安非他命供己施用。雖販賣毒品與否，與其經濟能力無關，但不
        能僅因被告有能力購買如此多之安非他命，即認其必然有販賣之意圖。再者
        ，買賣毒品及施用毒品係違法行為，均秘密為之，而毒品價格不菲，買賣雙
        方對斤兩貲貲必較，買方更恐賣方所售斤兩有所不足，依被告一次購買之數
        量達含袋重三八‧二公克之數額，其備有電子秤供為確認所購數量是否足夠
        ，即有可能；另被告因己施用毒品安非他命，為免被警查獲，購買後另以小
        袋分裝，以便攜帶隱藏，均符常情。被告上之辯詞，即非全然無據。公訴人
        以被告持有電子秤及數量不多之分裝袋四十個，推論被告有意圖販賣而持有
        毒品犯行，無論直接或間接證據，其為訴訟上之證明，尚難於通常一般之人
        均不致有所懷疑，而得確信為真實。自不得以推測或擬制之方法，認定被告
        有意圖販賣而持有第二級毒品安非他命犯行。
    (三)此外，本案復查無其他積極證據足資證明被告於購入毒品之後，主觀上有販
        賣第二級毒品安非他命之意圖，自不得以扣案之毒品數量非少及有電子秤一
        個、吸食器具一組、塑膠湯匙一支、吸食器具玻璃管一支、分裝袋四十個等
        物扣案，逕行論定被告有意圖販賣而持有第二級毒品犯行，亦即本件僅能證
        明被告係為供己施用而持有扣案之毒品及施用工具。又查被告於九十年十月
        十八日十九時三十分，經警查獲安非他命三小包（含袋重八‧六公克）、吸
        食器具玻璃管一支，涉有毒品危害防制條例第十條第二項罪，業經本院前開
        九十年易字第一六五二號判處罪刑確定並為沒收銷毀及沒收之諭知；而於九
        十年七月二十四日二十一時十五分，在台南縣西港鄉港東村四十二號，查獲
        扣案之第二級毒品安非他命含袋重三八‧二公克、電子秤一個、吸食器具一
        組、塑膠湯匙一支、分裝袋四十個，應由檢察官另行處理（如與本院九十年
        易字第一六五二號判決認定之事實，認有連續犯關係，應為該裁判效力所及
        ，如無則應斟酌得否另行起訴），而被告於施用毒品前持有毒品之行為，是
        否為其後施用毒品之高度行為所吸收，應於被告施用毒品案件中予以審酌，
        故本院自不得就被告之同一行為（持有毒品部分）再為重複之評價，亦不再
        就毒品及供犯罪所用之扣押物予以處理，併此敘明。
五、綜上所述，被告所辯上情，經調查結果，尚堪採信。此外，復查無其他確切之積
    極證據足證被告有公訴人所指意圖販賣而持有毒品犯行，應認不能證明被告犯罪
    ，原審因予被告無罪之諭知，本院經核原判決認事用法，俱無不合。檢察官上訴
    ，為無理由，應予駁回。
據上論斷，應依刑事訴訟法第三百六十八條，判決如主文。
本案經檢察官劉得鉦到庭執行職務。
中    華    民    國      九十二      年      五      月      六        日
                                  臺灣高等法院臺南分院刑事第五庭
                                      審判長法官  鄭    文    肅
                                            法官  黃    三    哲
                                            法官  王    浦    傑
右正本證明與原本無異。
如不服本判決，應於判決送達後十日內向本院提出上訴狀，其未敘述理由者並應於提
出上訴狀後十日內向本院補提理由書（應附繕本)。
                                      法院書記官  蔡    振    豐
中    華    民    國      九十二      年      五      月      七        日


司法院資訊處製作；財團法人民間司法改革基金會備份。
